臺灣新北地方法院民事判決
110年度重訴字第267號
原      告  劉逢平  
            沈梅珍  
            楊佩臻  
            楊芯妮  
上二人共同
法定代理人  楊風吟  

原 告 共同
訴訟代理人  梁燕妮律師
複  代理人  王博正律師
被      告  連秋香  
訴訟代理人  紀育泓律師
上列當事人間請求侵權行為損害賠償事件，原告提起刑事附帶民
事訴訟，經本院刑事庭裁定移送前來（109年度附民字第812號）
，本院於民國111年3月14日言詞辯論終結，判決如下：
    主      文
一、被告應給付原告丙○○新臺幣(下同)218萬7,796元，及自民國
    (下同)109年11月14日起至清償日止按年息5％計算之利息。
二、被告應給付丁○○235萬3,246元，及自109年11月14日起至清
    償日止按年息5％計算之利息。
三、原告其餘之訴駁回。
四、訴訟費用由被告負擔15％，餘由原告負擔。
五、本判決第一項於原告丙○○以73萬元為被告供擔保後，得假執
    行。但被告如以218萬7,796元為原告丙○○預供擔保，得免為
    假執行。
六、本判決第二項於原告丁○○以78萬元被告供擔保後，得假執行
    。但被告如以235萬3,246元為原告丁○○預供擔保，得免為假
    執行。
七、原告其餘假執行之聲請駁回。
    事實及理由
一、原告主張：
　㈠原告己○○及甲○○之女兒、原告丙○○、丁○○之母親即被害人劉
    淑華，於民國106年11月22日晚間居住於新北市○○區○○路0段
    00號（下稱63號）4樓405室，同日20時32分許，與上址63號
    4樓407室租客胡進福（已歿）同住之訴外人李國輝在該址南
    側3樓往4樓室內梯平台處，以持打火機點燃汽油之方式縱火
    ，火勢迅速往4樓竄燒，濃煙籠罩4樓並自北側直通樓梯更蔓
    延至5樓，致居住於63號4樓405室之劉淑華，因逃生不及吸
    入過量廢氣，因吸入性窒息而死亡。而被告為63號2、3樓、
    65號4樓之實際所有權人，其購得上開房屋時，63、65號4、
    5樓已有擅自打通各隔14間套房之情形，並作為出租他人使
    用，其本負有提供合於安全之住居設備、環境之義務，並注
    意上開密集隔間及頂樓違章建築，如遇火災將導致房客及房
    客同意入內之人逃生困難，而依當時情形並無不能注意之情
    事，竟疏未注意，未為任何合於安全之有效改善，即持續將
    上開套房出租他人使用，致前開火災發生時，劉淑華因逃生
    不及，吸入過量廢氣、吸入性窒息而死亡，原告自得依侵權
    行為之法律關係請求被告賠償損害。
　㈡原告得向被告請求賠償之項目及數額，分述如下：
　⒈己○○部分：
　⑴殯葬費用：
　　伊為辦理劉淑華喪事之人，殯葬費用共計支出新臺幣（下同
    ）27萬3,770元。
　⑵扶養費用：
　　伊為43年10月10日出生，劉淑華死亡時，依內政部公布之10
    5年臺灣省簡易生命表男性平均餘命之比例計算，伊尚有平
    均餘命19.49年，另依行政院主計處發布之月平均消費支出
    資料，居住新北市地區人民平均消費支出為2萬0,730元，而
    伊除劉淑華外，尚有一子即訴外人劉中立需共同平均負擔扶
    養義務，而依霍夫曼計算法扣除中間利息，伊得一次請求被
    告賠償之扶養費用應為166萬1,850元。
　⑶精神慰撫金：
　　伊為障礙類別第4類之輕度身心障礙者，每月領取政府補助
    之殘障津貼3,500元，目前生活靠積蓄維持，名下無其他資
    產，可知伊經濟狀況雖未達中低收入戶之標準，但應為勉持
    之狀況，且然因本件事故，造成劉淑華離世，無法再享有一
    家人恬適安樂的生活，如今因事故頓失女兒，對伊身心遭受
    重大打擊，精神上所受之痛苦深鉅，故伊自得請求被告賠償
    精神慰撫金600萬元。
　⑷綜上，伊得向被告請求賠償之金額共計為793萬5,620元，而
    伊迄至本件言詞辯論終結，已領取犯罪被害補償金之精神慰
    撫金30萬元。　
　⒉甲○○部分：
　⑴扶養費用：
　　伊為43年5月20日出生，劉淑華死亡時，依內政部公布之105
    年臺灣省簡易生命表女性平均餘命之比例計算，伊尚有平均
    餘命23.23年，另依行政院主計處發布之月平均消費支出資
    料，居住新北市地區人民平均消費支出為2萬0,730元，而伊
    除劉淑華外，尚有一子即劉中立需共同平均負擔扶養義務，
    而依霍夫曼計算法扣除中間利息，伊得一次請求被告賠償之
    扶養費用應為188萬4,322元。
　⑵精神慰撫金：
　　伊為障礙類別第2類之重度身心障礙者，每月領取政府補助
    之殘障津貼4,700元，可知伊經濟狀況雖未達中低收入戶之
    標準，但應為勉持之狀況，而女兒劉淑華離世，無法再享有
    一家人恬適安樂的生活，因事故頓失女兒，對伊身心遭受重
    大打擊，精神上所受之痛苦深鉅，故伊自得請求被告賠償精
    神慰撫金600萬元。
　⑶綜上，伊得向被告請求賠償之金額共計為788萬4,322元，而
    伊迄至本件言詞辯論終結，已領取犯罪被害補償金之殯葬費
    用20萬元、精神慰撫金30萬元。
　⒊丙○○部分：
　⑴扶養費用：
　　伊為96年8月1日出生，劉淑華死亡時即106年11月22日至伊
    成年之前1日即116年7月31日止，尚有9年8月又9日即116.3
    月，依行政院主計處發布之月平均消費支出資料，106年居
    住新北市地區人民平均消費支出為2萬2,136元，而伊除劉淑
    華外，尚有父親即訴外人戊○○需共同平均負擔扶養義務，而
    依霍夫曼計算法扣除中間利息，伊得一次請求被告賠償之扶
    養費用應為104萬7,796元。　
　⑵精神慰撫金：
　　因被告之行為，致伊於10歲喪母，身心遭受至大痛苦，無法
    再享有一家人恬適安樂的生活，且因伊為單親家庭，所受重
    大打擊，造成伊一輩子精神上所受之痛苦深鉅，故伊自得請
    求被告賠償精神慰撫金600萬元。
　⑶綜上，伊得向被告請求賠償之金額共計為704萬7,796元，而
    伊迄至本件言詞辯論終結，已領取犯罪被害補償金之扶養費
    用及精神慰撫金共計36萬元（自108年4月起至111年3月止共
    計36月，每月受領9,000元；於108年3月8日收受3萬6,000元
    ）。
　⒋丁○○部分：　
　⑴扶養費用：
　　伊為98年6月30日出生，劉淑華死亡時即106年11月22日至伊
    成年之前1日即118年6月29日止，尚有11年7月又7日即139.2
    3月，依行政院主計處發布之月平均消費支出資料，106年居
    住新北市地區人民平均消費支出為2萬2,136元，而伊除劉淑
    華外，尚有父親即戊○○需共同平均負擔扶養義務，而依霍夫
    曼計算法扣除中間利息，伊得一次請求被告賠償之扶養費用
    應為121萬3,246元。　
　⑵精神慰撫金：
　　因被告之行為，致伊於8歲喪母，從此喪失母愛，無法再享
    有一家人恬適安樂的生活，且因伊為單親家庭，因此所受身
    心重大打擊，造成伊一輩子精神上所受之痛苦深鉅，故伊自
    得請求被告賠償精神慰撫金600萬元。
　⑶綜上，伊得向被告請求賠償之金額共計為721萬3,246元，而
    伊迄至本件言詞辯論終止，已領取犯罪被害補償金之扶養費
    用及精神慰撫金共計36萬元（自108年4月起至111年3月止共
    計36月，每月受領9,000元；於108年3月8日收受3萬6,000元
    ）。
  ㈢被告雖抗辯本件侵權行為損害賠償請求權已逾2年之時效期間
    云云，然本件火災事故於刑事案件偵查中曾送請鑑定，於鑑
    定完成前己○○、甲○○實難以確認被告是否確有過失。又丙○○
    、丁○○部分為未成年人，實際知悉「侵權行為人」及「所為
    之侵權行為」，應就法定代理人決之，因丙○○、丁○○之母親
    即為已死亡之劉淑華，則伊「知有損害及賠償義務人」之時
    點，應由被告就伊之法定代理人戊○○知悉在前之事實，負舉
    證責任，然被告顯尚未盡實質舉證責任，無從為對被告有利
    之認定，故原告提起本件民事訴訟，自尚未罹於請求權消滅
    時效　
  ㈣爰依民法第184條第1項前段、第192、第194條及第195條之規
    定為請求。並聲明：⒈被告應給付己○○793萬5,620元、給付
    甲○○788萬4,322元、給付丙○○704萬7,796元、給付丁○○721
    萬3,246元，及均自起訴狀繕本送達翌日起至清償日止，按
    年息5％計算之利息。⒉原告願供擔保，請准宣告假執行。
二、被告則以：　　
　㈠伊不否認有違反建築法規之規範，惟否認伊違反建築法規與
    劉淑華之死亡間有因果關係存在。又劉淑華於106年11月22
    日因李國輝縱火事件死亡，翌日即106年11月23日經通知家
    屬，且本件刑事案件備受媒體關注並多次公開報導，可認原
    告於106年11月間已實際知悉有損害發生，亦知悉李國輝與
    伊為賠償義務人。甚且，己○○、甲○○除於107年1月18日即委
    任告訴代理人對伊提出過失致死之刑事告訴，並敘明伊管理
    出租物不當之事由外，另於108年3月28日本件刑事偵查程序
    中，檢察官亦有將侵權行為所生損害請求權之2年時效並應
    於108年11月前提起民事訴訟等情告知己○○、甲○○，惟原告
    迄至109年11月13日始提起本件民事訴訟，實已逾2年之時效
    期間。
　㈡伊對於己○○主張支出殯葬費用27萬3,770元部分不爭執；但己○○、甲○○請求扶養費用166萬1,850元、188萬4,322元部分，
    應查詢其等退休金及勞保年金之請領狀況及財產所得清單；
    又己○○、甲○○請求精神慰撫金各600萬元部分，伊對劉淑華
    之喪生亦感遺憾與痛苦，但己○○、甲○○請求之金額過高。
　㈢至丙○○、丁○○請求伊賠償扶養費，應考量其等皆為92年1月1
    日後出生，故其等之成年標準應適用112年1月1日施行之滿1
    8歲規定。而丙○○為96年8月1日出生，而劉淑華死亡時（即1
    06年11月22日）至原告丙○○成年之前1日（即114年7月31日
    ）止，尚有7年8月又9日，復依行政院主計總處公告之106年
    新北市平均每人月消費支出為2萬2,136元，且劉淑華與戊○○
    應平均負擔扶養費用，是依霍夫曼計算法扣除中間利息，丙○○得請求一次給付之扶養費用應為88萬2,654元，丙○○亦經
    犯罪被害人補償審議委員會核定得受領共計130萬元之補償
    金，已逾上開可請求之金額，自不得再向伊請求給付。丁○○
    為98年6月30日出生，而劉淑華死亡時（即106年11月22日）
    至原告丁○○成年之前1日（即116年6月29日）止，尚有9年7
    月又7日，復依行政院主計總處公告之106年新北市平均每人
    月消費支出為2萬2,136元，且劉淑華與戊○○應平均負擔扶養
    費用，是依霍夫曼計算法扣除中間利息，丁○○得請求一次給
    付之扶養費用應為106萬3,080元，而丁○○亦經犯罪被害人補
    償審議委員會核定得受領共計130萬元之補償金，亦已逾上
    開可請求之金額，自不得再向伊請求給付。至於丙○○、丁○○
    請求精神慰撫金各600萬元部分，此部分金額實屬過高等語
    資為抗辯。
　㈣並聲明：⒈原告之訴及假執行之聲請均駁回。⒉如受不利之判
    決，願供擔保請准宣告免為假執行。　　
三、本院之判斷：
　㈠被告未維護前開建物之合法使用及構造及設備安全之行為，
    與劉淑華之死亡間，有無因果關係?
　⒈按因故意或過失，不法侵害他人之權利者，負損害賠償責任
    ，民法第184條第1項前段定有明文。再按建築物所有權人、
    使用人應維護建築物合法使用與其構造及設備安全，建築法
    第77條第1項定有明文。
　⒉查被告為前開建物之實質所有權人，自應注意維護建築之結
    構或設施之合法性及安全性，避免有危及住戶及使用之人生
    命或身體安全之疑慮，而被告不否認有違反建築法規之情事
    (見本院卷二第76頁)，足認被告所為已違反建築法第77條第
    1項而有違反保護他人法律之情事。
　⒊被告雖抗辯其出租之套房違反建築法規，與劉淑華之死亡間
    無因果關係云云，惟查，被告被訴過失致死刑事案件(本院
    刑事庭109年度訴字第483號，下稱刑事一審案件)於臺灣新
    北地方檢察署(下稱新北地檢署)檢察官偵查中，囑託中央警
    察大學就系爭房屋頂樓加蓋建築物現況於火災發生時，對於
    煙霧及系爭房屋4、5樓之影響，以及系爭房屋4、5樓套房隔
    間數對於煙霧蓄積速度是否有影響等節進行鑑定，其中就劉
    淑華所居住之405套房所在之4樓部分，鑑定結果認為:本案
    之人員死傷原因與引火源之位置、煙熱蔓延速度及房間開口
    有關，模擬結果顯示引火源位置附近通道之溫度在火災初期
    20秒内即達到260°C（一般木材著火溫度），除非一開始即
    發現火勢立即逃生，否則都將受困於房間内；而狹長型之隔
    間通道，在火災初期立即被濃煙籠罩，120秒時起火樓層已
    經無法在通道上移動，此時尚未脫困之人員只能在房間内待
    援。現場4樓、5樓之套房隔間狀況及隔間數為整層隔間，僅
    留中間通道空間有限，蓄煙有限；門窗均位於隔間房間内，
    排煙效果不佳，煙熱無法有效排出室外，其蓄積在天花板然
    後往地板下降，對於煙霧蓄積速度有向下加快之影響等語，
    有109年1月20日以校鑑科字第1090000547號鑑定書附於刑事
    案卷可佐(見新北地檢署109調偵字第730號卷)，業經本院調
    取刑事一審案件電子卷證核閱無訛。
　⒋再者，鑑定證人即負責製作上開鑑定書之中央警察大學消防
    系助理教授黃育祥於刑案一審審理時到庭具結證稱：起火點
    就是3樓往4樓室內梯中間的平台，煙層上來到4樓碰到天花
    板，就在4樓形成水平擴散，在4分鐘內靠近起火點附近的地
    方幾乎都已經籠罩在濃煙底下，只有離起火點比較遠的地方
    還有殘留空間，煙層慢慢侵入北側4樓往5樓的樓梯，上開房
    屋4樓除了火勢以外，有很嚴重的煙層.....。因煙和熱是先
    到天花板蔓延到水平地方時才開始往下壓，有沒有隔間套房
    的差異性，是煙層在水平蔓延過程中，蔓延量何時會開始往
    下壓，沒有隔間就是整個空間都蔓延完才開始往下壓，如果
    有隔間，在走廊部分被填塞滿後就會馬上往下壓，隔間數越
    多，中間走廊位置就會越少，這樣能容許煙層蓄積在裡面的
    時間就會比較短，煙層壓下來後就會往房間、樓梯間、電梯
    井蔓延，電梯井會帶著煙熱往上竄至5樓，本案的隔間套房
    ，部分採用輕隔間，只是隔絕住民隱私而已，沒辦法起到阻
    隔火勢與濃煙效果，所以走道蓄積濃煙碰到天花板後，煙層
    往下壓就溢散到各個套房，因為本案火災的燃燒時間沒有很
    久，消防隊在火災發生後很快、不到10分鐘就到場，所以伊
    模擬到火災發生後10分鐘，依照上開房屋4、5樓案發當時的
    情況，10分鐘就已經全部籠罩在煙霧之中等語（見本院109
    年度訴字第483號刑事案卷第215至247頁），足認系爭房屋
    發生火災時，因密集隔間致住居設備、環境不安全而影響逃
    生。而系爭房屋火災之產生固然係因李國輝縱火行為所致，
    然而劉淑華因本件火災，吸入過量廢氣致吸入性窒息而死亡
    ，且陳屍地點位在4樓靠北側樓梯附近，此有刑案偵查卷所
    附火災現場物品配置示意圖（見新北地檢署106年度偵字第3
    6445號卷三第76、77頁）可參，劉淑華之死因顯然與逃生不
    及而吸入過量火災現場濃煙有關，可見被告未維護系爭房屋
    安全住居設備、環境之危險，與其後李國輝縱火行為相結合
    ，而發生劉淑華上開死亡之結果，被告未維護系爭建物之合
    法使用，與構造及設備安全之行為，與劉淑華死亡之結果自
    具有相當因果關係。被告前開抗辯，自無足採。
　⒌是以，被告為系爭房屋之所有權人，未維護建築物合法使用
    與其構造及設備安全之行為，與劉淑華之死亡間具有相當因
    果關係，自應負侵權行為損害賠償責任。　　
　㈡己○○、甲○○對被告之侵權行為損害賠償請求權，是否已罹於
    時效?
　⒈按因侵權行為所生之損害賠償請求權，自請求權人知有損害
    及賠償義務人時起，2年間不行使而消滅，民法第197條第1
    項前段定有明文。又關於侵權行為損害賠償請求權之消滅時
    效，應以請求權人實際知悉損害及賠償義務人時起算，非以
    知悉賠償義務人因侵權行為所構成之犯罪行為經檢察官起訴
    或法院判決有罪為準。
　⒉查己○○、甲○○前於107年1月18日以乙○○提供之4樓租賃房間，
    係由不具防火材質之木板違法隔成12個房間，進出動線狹小
    ，且無對外窗戶，該出租房屋不具安全性，於發生火災或其
    他災害時，將對房屋使用人之生命安全造成危害應據預見可
    能性，竟仍將上開建物出租他人使用，致火災發生時，其女
    兒劉淑華無法逃生，因而於密閉空間中吸入過多濃煙而昏迷
    致死，涉犯過失致死罪嫌，向臺灣新北地檢署提起刑事告訴
    等情，有刑事告訴狀附於臺灣新北地方檢察署107年度偵字
    第755號偵查卷可憑（見新北地檢署107年度偵字第755號卷
    第30頁）。是以，己○○、甲○○於107年1月18日向臺灣新北地
    檢署提起刑事告訴時，堪認已明確知悉乙○○之侵權行為及其
    所造成之損害，惟原告遲至本院刑事庭審理前開刑事過失致
    死案件時，始於109年11月13日具狀提起本件刑事附帶民事
    訴訟（見本院109年度附民字第812號卷第5頁，刑事附帶民
    事訴訟起訴狀收狀日期戳所載），己○○、甲○○對乙○○之侵權
    行為損害賠償請求權自已罹於2年之時效而消滅，被告提出
    時效抗辯並拒絕給付，即屬有據。　
　㈢丙○○、丁○○請求被告賠償損害有無理由?各得請求被告賠償之
    項目及金額為何?　
　⒈查被告為前開房屋之所有權人，未維護建築物合法使用與其
    構造及設備安全之行為，致劉淑華於前揭時間、地點之火災
    發生當時，因逃生不及，吸入過量廢氣、吸入性窒息而死亡
    ，二者間具有相當因果關係，業如前述，被告自應負侵權行
    為損害賠償之責。
　⒉被告雖抗辯丙○○、丁○○之侵權行為損害賠償請求權已罹於時
    效而消滅，然按侵權行為所生之損害賠償請求權，自請求權
    人知有損害及賠償義務人時起，二年間不行使而消滅，如請
    求權人為無行為能力或限制行為能力之未成年人，以其父母
    為法定代理人，原不以未成年之本人是否知有損害及賠償義
    務人為據，則縱令未成年之本人不知上情，亦應從其法定代
    理人實際得知之時起算，其知悉與否，按之民法第105條前
    段規定，當就法定代理人決之，不得以其本人未得知而主張
    從本人知悉之時起算（最高法院104年度台上字第1744號判
    決意旨參照）。又如當事人間就知之時間有所爭執，應由賠
    償義務人就請求權人知悉在前之事實，負舉證責任。查丙○○
    、丁○○之父母即戊○○、劉淑華於103年12月4日離婚，並約定
    由母親劉淑華行使負擔丙○○、丁○○之權利義務，嗣劉淑華於
    106年11月22日死亡，改由戊○○行使負擔丙○○、丁○○之權利
    義務，有丙○○、丁○○之戶籍資料可稽(附於限閱卷宗)，是戊○○對於己○○、甲○○前揭對被告提起刑事告訴之事未必知悉，
    且被告迄未就丙○○、丁○○之法定代理人戊○○知悉損害及賠償
    義務人在前之事實提出證據以實其說，被告抗辯丙○○、丁○○
    之侵權行為損害賠償請求權已罹於時效，自無可取。
　⒊丙○○、丁○○請求被告賠償扶養費部分:
　①按被害人對於第三人負有法定扶養義務者，不法侵害被害人
    致死之加害人對於該第三人亦應負損害賠償責任，民法第19
    2條第2項定有明文。再按父母對於未成年子女，有保護及教
    養之權利及義務；父母對於未成年子女之扶養義務，不因離
    婚而受影響，為民法第1084條第1項及第1116條之2所明定。
    又扶養之程度，應按受扶養權利者之需要，與負扶養義務者
    之經濟能力及身分定之，負扶養義務者有數人，其親等同一
    時，應各依其經濟能力分擔義務，亦據民法第1119條及第11
    15條第3項規定甚明。查丙○○為96年8月1日出生、丁○○為98
    年6月30日出生，為劉淑華之女兒，於劉淑華106年11月22日
    死亡時均未成年，是劉淑華對丙○○、丁○○依法自負有法定扶
    養義務，故丙○○、丁○○請求被告賠償自劉淑華死亡時起至丙○○、丁○○滿20歲成年前之扶養費，於法尚無不合。
  ②被告雖抗辯應以民法第12條修法後規定滿18歲為成年作為計
    算扶養費之依據，然按109年12月25日修正之民法第12條雖
    規定滿18歲為成年，惟訂於112年1月1日施行，且於該日前
    ，依法院裁判已得享有至20歲或成年之權利或利益，除法律
    另有規定外，仍得繼續享有至20歲，此觀增訂之民法總則施
    行法第3之1條第3項規定即明。則依現行民法之規定係以滿2
    0歲為成年，且於112年1月1日前，依法院裁判已得享有至20
    歲或成年之權利或利益仍得繼續享有至20歲，本件自仍以現
    行民法第12條規定據以計算法定扶養義務至未成年人滿20歲
    之前1日，被告前揭抗辯並非可取。
  ③丙○○為96年8月1日出生，自本件事發之扶養義務人即劉淑華1
    06年11月22日死亡時起至其成年前即116年7月31日止，所得
    請求之扶養費，參酌兩造均同意以106年新北市地區人民平
    均消費支出為22,136元為計算基礎(見附民卷第10頁、本院
    卷二第53頁)，依霍夫曼式計算法扣除中間利息（首期給付
    不扣除中間利息）核計其金額為2,103,155元【計算方式為
    ：22,136×94.00000000+(22,136×0.00000000)×(95.0000000
    0-00.00000000)=2,103,154.000000000。其中94.00000000
    為月別單利(5/12)%第116月霍夫曼累計係數，95.00000000
    為月別單利(5/12)%第117月霍夫曼累計係數，0.00000000為
    未滿一月部分折算月數之比例(10/31=0.00000000)。採四捨
    五入，元以下進位】。又丙○○之法定扶養義務人除其母親即
    被害人劉淑華外，尚有父親戊○○，是丙○○僅得請求被告賠償
    扶上開扶養費1/2。因之，丙○○得請求扶養費為1,051,578元
    （計算式:2,103,155元÷2＝1,051,578元，元以下四捨五入）
    。則丙○○本件請求被告賠償扶養費104萬7,796元，核屬有據
    。
  ④丁○○為98年6月30日出生，自本件事發之扶養義務人即劉淑華
    106年11月22日死亡時起，至其成年前即118年6月29日止，
    所得請求之扶養費，依霍夫曼式計算法扣除中間利息（首期
    給付不扣除中間利息）核計其金額為2,435,133元【計算方
    式為：22,136×109.00000000+(22,136×0.00000000)×(110.0
    0000000-000.00000000)=2,435,132.0000000000。其中109.
    00000000為月別單利(5/12)%第139月霍夫曼累計係數，110.
    00000000為月別單利(5/12)%第140月霍夫曼累計係數，0.00
    000000為未滿一月部分折算月數之比例(8/30=0.00000000)
    。採四捨五入，元以下進位】。又丁○○之法定扶養義務人為
    被害人劉淑華及父親戊○○，是丁○○僅得請求被告賠償扶上開
    扶養費1/2。因之，丁○○得請求扶養費為1,217,567元（計算
    式:2,435,133元÷2＝1,217,567元，元以下四捨五入）。則丁○○請求被告賠償扶養費1,213,246元，核屬有據。
　⒋丙○○、丁○○請求被告賠償精神慰撫金部分:　　
　　按不法侵害他人致死者，被害人之父、母、子、女及配偶，
    雖非財產上之損害，亦得請求賠償相當之金額，民法第194
    條定有明文。又慰撫金之賠償其核給之標準固與財產上損害
    之計算不同，然非不可斟酌雙方身分資力與加害程度，及其
    他各種情形核定相當之數額（最高法院51年台上字第223號
    判決意旨參照）。丙○○、丁○○為劉淑華之女兒，且丙○○、丁○○之父親戊○○於103年間即與劉淑華離婚，而由劉淑華單獨
    行使、負擔未成年子女之權利義務，丙○○、丁○○與劉淑華為
    母女至親，感情深厚，卻因不幸喪母頓失依靠，無法再享有
    母愛天倫之樂，自蒙受精神上無可彌補之巨大痛苦，其等請
    求被告賠償非財產上損害，自屬有據。本院斟酌丙○○、丁○○
    分別就讀國中二年級、國小六年級，均領有輕度障礙手冊(
    見本院卷第91、93頁)，目前名下均無財產，有兩造之稅務
    電子閘門財產所得調件明細表在卷可稽(見限閱卷)，復參酌
    兩造之身分、地位、經濟能力及其他情形，認丙○○、丁○○各
    請求精神慰撫金600萬元，尚屬過高，應核減為150萬元較為
    適當。
  ⒌據前，丙○○所受損害之金額為254萬7,796元(計算式:104萬7,
    796元＋150萬元＝254萬7,796元)範圍內;丁○○所受損害之金額
    271萬3,246元(計算式:121萬3,246元＋150萬元＝271萬3,246
    元)。又按國家於支付犯罪被害補償金後，於補償金額範圍
    內，對犯罪行為人或依法應負賠償責任之人有求償權，犯罪
    被害人保護法第12條第1項定有明文。此係因犯罪行為所造
    成之損害原應由犯罪行為人或其他依法應負賠償責任之人負
    責賠償，國家支付補償係基於社會安全考量，使其能先行獲
    得救濟，故國家於支付補償金後，對原應負責人之人自有求
    償權。依此規定，國家依犯罪被害人保護法給付補償金後，
    被害人就該補償金給付範圍內之債權已法定移轉於國家，被
    害人自不得重複向應負損害賠償之人求償。而丙○○、丁○○經
    新北地檢署犯罪被害人補償審議委員會決定分別補償130萬
    元，並於丙○○、丁○○成年前，將其補償金委交財團法人犯罪
    被害人保護協會臺灣新北分會信託管理，分期或以其孳息按
    月支付之，有新北地檢署犯罪被害人補償審議委員會106年
    度補審字第196、197、198、199號決定書可佐(見本院卷一
    第75頁)，且丙○○、丁○○迄本件言詞辯論終結時，已自犯罪
    被害人補償基金分別領取36萬元（見本院卷二第79頁），則
    丙○○、丁○○得請求之金額應扣除該補償金額後分別為218萬7
    ,796元、235萬3,246元。
四、綜上所述，丙○○、丁○○依民法第184 條第1項前段、第192條
    、第184條、第195 條第1 項前段規定，請求被告分別給付2
    18萬7,796元、235萬3,246元，及自刑事附帶民事訴訟起訴
    狀繕本送達翌日之109年11月14日起(見109年度附民字第812
    號卷5頁）至清償日止按年息5％計算利息，為有理由，應予
    准許，逾此範圍之請求，以及己○○、甲○○之請求，均為無理
    由，應予駁回。兩造均陳明願供擔保聲請宣告假執行或免為
    假執行，經核丙○○、丁○○勝訴部分均與規定相符，爰分別酌
    定相當擔保金額予以准許。至於原告敗訴部分，其假執行之
    聲請失所依據，應予駁回。
五、本件事證已臻明確，兩造其餘之攻擊或防禦方法及所用之證
    據，經本院斟酌後，認為均不足以影響本判決之結果，爰不
    逐一論列，附此敘明。
六、訴訟費用負擔之依據:民事訴訟法第79條。
中　　華　　民　　國　　111 　年　　4 　　月　　15　　日
                  民事第三庭  法  官  黃繼瑜
以上正本係照原本作成。
如對本判決上訴，須於判決送達後20日內向本院提出上訴狀。如
委任律師提起上訴者，應一併繳納上訴審裁判費。
中　　華　　民　　國　　111 　年　　4 　　月　　15　　日
                              書記官  王元佑